【裁判字號】    96,交上訴,221
【裁判日期】    970410
【裁判案由】    過失致死
【裁判全文】
臺灣高等法院刑事判決               96年度交上訴字第221號
上  訴  人  臺灣桃園地方法院檢察署檢察官
被      告  乙○○
上列上訴人因被告業務過失致死案件，不服臺灣桃園地方法院96
年度交訴字第60號，中華民國96年11月14日第一審判決（起訴案
號：臺灣桃園地方法院檢察署96年度偵字第3271號），提起上訴
，本院判決如下：
    主  文
原判決撤銷。
乙○○從事業務之人，因業務上之過失致人於死，處有期徒刑柒
月，減為有期徒刑參月拾伍日，如易科罰金，以新臺幣壹仟元折
算壹日。
    事  實
一、乙○○靠行於順鋒交通事業有限公司，平日以駕駛營業貨運
    曳引車載運貨物為業，為從事業務之人。於民國96年1月2日
    上午，駕駛車牌號碼202-AK號營業貨運曳引車（板車證號7N
    -53號），沿桃園縣大溪鎮由崎頂往石門水庫方向行駛，於
    同日上午11時許，行經屬3快車道以上道路之同縣大溪鎮台
    四線28公里處（武嶺橋西端）與往大溪市區○○路口號誌前
    之最外側直行車道，本應注意車前狀況，隨時採取必要之安
    全措施，且在同一車道行駛時，後車與前車應保持隨時可以
    煞停之距離，而依當時天候晴、日間有自然光線、路面乾燥
    無缺陷、視距良好，依當時路況亦無不能注意之情事，詎竟
    疏未注意車前適有王方艷子騎乘車牌號碼AW9-138號重型機
    車，本亦應注意在3快車道以上單行道道路，行駛於右側車
    道或慢車道者，應以兩段方式進行左轉彎，亦疏未注意及此
    而未依規定進行兩段式左轉彎，逕自最外側車道駛至乙○○
    所駕貨運曳引車前方貿然左轉欲往大溪市區之狀況，且復未
    與前方王方艷子騎乘之機車保持隨時可以煞停之距離，迨乙
    ○○發覺，雖經踩2次煞車，惟因載運重達35公噸重之砂石
    致車輛仍不足以煞停，而在前開交岔路口機車停等區線左前
    方靠近地面劃設左轉白虛線處，自後追撞王方艷子騎乘之機
    車車尾，王方艷子受劇烈撞擊後隨即人車倒地，復遭仍不及
    煞停之乙○○駕駛之曳引車及拖附之板車車輪輾壓，致軀體
    斷裂當場死亡。又乙○○於肇事後，於有偵查犯罪職權之機
    關尚不知何人為肇事者前，親自撥打110電話報警，並於警
    員林振生接獲通報趕往現場處理時，仍留在現場，坦承肇事
    而自首接受裁判。
二、案經乙○○自首，暨由被害人王方艷子之子甲○○訴由臺灣
    桃園地方法院檢察署檢察官偵查起訴。
    理  由
壹、證據能力部分：
    查被告乙○○對於下列各項證據之證據能力均無意見，並同
    意作為證據（見本院卷第35頁），本院審酌其作成時之情況
    ，認為並無不適當之情事，均得作為證據，合先敘明。
貳、實體部分：
一、上揭犯罪事實，業據被告乙○○於原審及本院審理時坦承不
    諱（見原審卷第60頁及本院卷第18頁反面、第50頁），並有
    道路交通事故現場圖、道路交通事故調查報告表（一）、（
    二）各1份、現場暨車損照片65幀及經原審勘驗車禍現場監
    視錄影光碟暨其勘驗筆錄等附卷可稽（見相驗卷第7至9頁、
    第20至50頁、第87至88頁及原審卷第51頁）。而被害人王方
    艷子確因本件車禍遭被告駕駛營業貨運曳引車撞擊後，復遭
    輾壓致軀體斷裂當場死亡乙節，已據檢察官督同檢驗員相驗
    屬實，並製有臺灣桃園地方法院檢察署相驗屍體證明書、法
    醫驗斷書各1份、相驗照片9張在卷足佐（見相驗卷第62頁、
    第65至70頁，第82至86頁），被告前開自白核與事實相符，
    可予採信。
二、按汽車行駛時，駕駛人應注意車前狀況，並隨時採取必要之
    安全措施；又汽車在同一車道行駛時，除擬超越前車外，後
    車與前車之間應保持隨時可以煞停之距離，道路交通安全規
    則第94條第1項、第3項規定甚明。被告乙○○駕駛上開車輛
    ，於前揭時、地，行經上開肇事路段，依法即負有上項注意
    義務。而被告肇事當時天候晴、日間有自然光線、路面乾燥
    無缺陷、且視距良好，有卷附交通事故調查報告表(一)(二)之記
    載可據，並無不能注意之情形。足認被告駕駛車輛，有應注
    意並能注意，而疏未注意車前狀況，與被害人之機車保持隨
    時可煞停之距離並隨時採取必要之安全措施之情事。而本件
    車禍事故，經臺灣省桃園縣區車輛行車事故鑑定委員會鑑定
    結果，亦認被告駕車有未注意車前狀況，且疏未與前車保持
    行車安全距離，自後撞擊前行重機車為肇事原因，有該鑑定
    委員會96年3月22日桃縣行字第0965200766號函附之鑑定意
    見書附卷足憑（見偵卷第4至5頁）。
三、又機器腳踏車行駛至交岔路口，其轉彎，應依標誌或標線之
    規定行駛；無標誌或標線者，應依第102條及下列規定行駛
    ：一、內側車道設有禁行機車標誌或標線者，應依兩段方式
    進行左轉，不得由內側或其他車道左轉；二、在三快車道以
    上單行道道路，行駛於右側車道或慢車道者，應以兩段方式
    進行左轉彎，道路交通安全規則第99條第2項定有明文。另
    按車道數，以進入交岔路口之車道計算，含快車道、慢車道
    、左、右轉車道、車種專用車道、機車優先道及調撥車道，
    亦為道路交通安全規則第102條第2項所明定。查本件肇事路
    段在進入系爭交岔路口前即由原先2車道擴增為3車道，在中
    間車道及內側車道地面均劃有左轉標線，外側車道則為直行
    車道，中間車道向前延伸地面所劃設左轉白虛線，係供汽車
    左轉遵行之用，均係為因應特別需要所設置之標線，而肇事
    路段，因路面重新舖設致將原劃設之機車兩段式待轉區標線
    覆蓋，惟該處為3快車道以上單行道道路，機車仍須兩段式
    左轉等情，業據證人即至現場處理員警林振生於偵查及原審
    審理時證述明確（見相驗卷第58至59頁、原審卷第52至56頁
    ），並有前開現場圖、交通事故調查報告表(一)(二)及現場照片
    在卷可憑（見相驗卷第8至10頁、第21、24至25頁、原審卷
    第64至65頁）。至卷附警製道路交通事故現場圖及交通事故
    調查報告表(一)(二)雖記載肇事路段劃有快慢車道分隔線乙節，
    惟按白實線，設於路段中者，用以分隔快慢車道或指示路面
    範圍；雙白實線，設於路段中者，用以分隔同向車道，並禁
    止變換車道，道路交通標誌標線號誌設置規則第149條第1項
    第3款、第7款定有明文，而依前開現場圖及現場照片可知，
    肇事路段3車道間均劃設雙白實線（而非白實線），依前揭
    規定係用以分隔同向車道並禁止變換車道（而非劃分快慢車
    道所用），自屬3快車道以上道路，核與證人即至現場處理
    員警林振生於本院審理時證述肇事路段係3快車道以上道路
    ，所劃雙白實線係禁止變換車道線等語相符，是前揭現場圖
    及交通事故調查報告表(一)(二)所載肇事路段有快慢車道分隔線
    乙節顯然係屬誤載，附此敘明。綜上，本件肇事路段雖因路
    面重新舖設而未見機車兩段式待轉區之標線，然依前開規定
    ，機器腳踏車行駛在3快車道以上單行道道路，縱無標誌或
    標線，左轉彎時仍應以兩段方式進行左轉彎。詎被害人王方
    艷子騎乘機車行經上開肇事交岔路口左轉彎時，疏未注意及
    此，而依當時復無不能注意之情事，未採行兩段式左轉彎貿
    然自外側車道逕自左轉，被害人於本件車禍亦有過失甚明。
    臺灣省桃園縣區車輛行車事故鑑定委員會認被害人王方艷子
    於本件車禍無肇事因素部分之鑑定意見，顯與前開事實不符
    ，要不足採。按過失犯之處罰，係以行為人之過失與結果間
    具因果關係為要件，而以本案具體情形而言，被告未注意車
    前狀況，駕駛上開營業曳引車撞及被害人王方艷子騎駛之重
    型機車倒地，復遭該曳引車輾壓導致被害人王方艷子軀體斷
    裂死亡，其過失行為與被害人之死亡結果之間顯有相當因果
    關係，且不因被害人與有過失而影響其過失責任。綜上所述
    ，本件事證明確，被告犯行已堪認定，應依法論科。
四、查被告乙○○係靠行於順峰交通事業有限公司，擔任營業曳
    引車駕駛工作，平日以駕駛曳引車載貨為業，為從事駕駛業
    務之人，已據被告於警詢時自承在卷（見相驗卷第10至11頁
    ），復有其職業聯結車駕駛執照附卷可稽（見相驗卷第17頁
    ），核被告所為，係犯刑法第276條第2項之業務過失致死罪
    。又按刑法第62條規定：「對於未發覺之罪自首而受裁判者
    ，得減輕其刑。但有特別規定者，依其規定。」查被告肇事
    後，於桃園縣政府警察局交通警察隊大溪小隊員警林振生到
    場處理時，仍留在現場，當場承認為肇事人等情，有桃園縣
    政府警察局道路交通事故肇事人自首情形紀錄表在卷可憑（
    見相驗卷第15頁），則被告於其犯罪行為未為有偵查權限之
    機關發覺前，即自首犯行並不逃避裁判等情，足堪認定，而
    該當自首之要件，應依刑法第62條前段之規定，減輕其刑。
五、原審認被告罪證明確，予以論科，固非無見。惟查：被告於
    原審判決後，已於97年3月4日與被害人家屬即王尾等7人達
    成和解（內容為：被告除強制責任險新台幣（下同）150萬
    元外，另行支付30萬元予被害人家屬王尾等7人；其餘損害
    ，同意於另案即臺灣桃園地方法院97年度訴字第313號損害
    賠償事件向虹翔通運有限公司（原名順峰交通事業有限公司
    ）請求；該30萬元並於簽立和解書同時給付，經被害人家屬
    王尾等7人收訖無訛；被害人家屬等7人並同意不再追究被告
    刑事責任），有和解書影本乙件附卷可稽（見本院卷第36頁
    ）。原審未及審酌，自有未洽。檢察官依循告訴人之請求提
    出本件上訴，認被告未與被害人家屬達成和解及原審量刑過
    輕，雖無理由，惟原審判決時，未及審酌上開和解事宜，即
    屬難以維持，而應由本院將原判決予以撤銷改判。爰審酌被
    告過失情節非輕，而被害人因此喪生，並對家屬造成身心莫
    大痛苦，被告犯罪所生損害重大，惟被害人亦與有過失，及
    被告之智識程度、生活狀況，前無犯罪前案紀錄，素行良好
    ，暨被告已於本院審理中與被害人家屬達成和解並獲致諒解
    等一切情狀，改量處被告有期徒刑7月，並依中華民國96年
    罪犯減刑條例減為有期徒刑3月15日，並諭知易科罰金之折
    算標準，以示懲儆。
據上論斷，應依刑事訴訟法第369條第1項前段、第364條、第299
條第1項前段，刑法第276條第2項、第62條前段、第41條第1項前
段，刑法施行法第1條之1，中華民國96年罪犯減刑條例第2條第1
項第3款、第7條，判決如主文。
本案經檢察官羅榮乾到庭執行職務。
中    華    民    國    97    年    4     月    10    日
                  刑事第十四庭   審判長法  官   陳志洋
                                       法  官   蔡聰明
                                       法  官   謝靜慧
以上正本證明與原本無異。
如不服本判決，應於收受送達後十日內向本院提出上訴書狀，其
未敘述上訴之理由者並得於提起上訴後十日內向本院補提理由書
（均須按他造當事人之人數附繕本）。
                                       書記官   高士童
中    華    民    國    97    年    4     月    10    日
附錄：本案論罪科刑法條全文
中華民國刑法第276條第2項
（過失致死罪）
從事業務之人，因業務上之過失犯前項之罪者，處5年以下有期
徒刑或拘役，得併科3千元以下罰金。


司法院資訊處製作；財團法人民間司法改革基金會備份。
